【裁判字號】    98,易,1348
【裁判日期】    980722
【裁判案由】    詐欺
【裁判全文】
臺灣臺北地方法院刑事判決              98年度易字第1348號
公  訴  人  臺灣臺北地方法院檢察署檢察官
被      告  乙○○
上列被告因詐欺案件，經檢察官提起公訴（98年度偵緝字第8號
），本院判決如下：
    主  文
乙○○共同意圖為自己不法之所有，以詐術使人將本人之物交付
，處有期徒刑陸月，如易科罰金，以新臺幣壹仟元折算壹日。
    事  實
一、乙○○明知不法份子為掩飾渠等不法行徑，除經常利用他人
    之金融存款帳戶轉帳與存、提款項外，並常利用他人代為提
    領款項，以躲避查緝，竟因需款孔急，於97年3月27日前某
    日，依報紙應徵工作廣告所載電話與「林先生」（真實姓名
    年籍不詳之成年男子，下稱「林先生」）聯繫後，約定以每
    月新台幣（以下同）5萬元之對價受僱，並與「林先生」所
    屬詐欺集團成員間，共同基於意圖為自己不法所有之犯意聯
    絡，由乙○○將其基於華南商業銀行（下稱華南銀行）大昌
    分行第000000000000號帳戶提供與該詐欺集團使用，再由該
    集團之不詳成員，於97年3月28日10時許，陸續自稱「台新
    商業銀行人員」，「警官」、「檢察官」，撥打電話給甲○
    ○，佯稱其所開立之存款帳戶涉及詐欺犯罪，需將帳戶內之
    金錢全數提領交付檢查云云，致甲○○陷於錯誤，於97 年4
    月1日15時30分許，至玉山商業銀行（下稱玉山銀行）左營
    分行，以其妻陳楊昭慧名義名義匯款100萬元至上開帳戶；
    再於翌（2）日14時59分許，至遠東銀行高雄文化中心分行
    ，以陳楊昭慧名義匯款100萬元至上開帳戶。乙○○則依「
    林先生」之指示，分別於同年4月1日及2日，前往華南銀行
    大昌分行以提款卡與臨櫃提款之方式，提領現金189萬7,
    000元，並交付與「林先生」指定之人。嗣甲○○發覺有異
    ，報警處理，始悉上情。
二、案經甲○○訴由高雄市政府警察局左營分局報告臺灣高雄地
    方法院檢察署呈請臺灣高等法院檢察署檢察長令轉臺灣臺北
    地方法院檢察署偵查起訴。
    理  由
壹、證據能力方面：
    按被告以外之人於審判外之言詞或書面陳述，除法律有規定
    者外，不得作為證據，刑事訴訟法第一百五十九條第一項固
    定有明文；惟被告以外之人於偵查中向檢察官所為之陳述，
    除顯有不可信之情況者外，得為證據；又被告以外之人於審
    判外之陳述，雖不符刑事訴訟法第一百五十九條之一至第一
    百五十九條之四之規定，而經當事人於審判程序同意作為證
    據，法院審酌該言詞陳述或書面陳述作成時之情況，認為適
    當者，亦得為證據，當事人、代理人或辯護人於法院調查證
    據時，知有第一百五十九條第一項不得為證據之情形，而未
    於言詞辯論終結前聲明異議者，視為有前項之同意，同法第
    一百五十九條之一第二項、第一百五十九條之五亦分別定有
    明文。證人即告訴人甲○○於偵查中之證述，雖屬被告以外
    之人於審判外之陳述，然本院審酌其於偵查中之證詞業經具
    結，有證人結文附卷可稽（見臺灣高雄地方法院檢察署96年
    度偵字第26543號偵查卷第61頁），當事人於審判程序對於
    該證人於審判外之陳述並未爭執，顯已放棄詰問權之行使，
    復無顯不可信之情況，自得為證據。另被告以外之人於審判
    外之書面陳述（如後述證人即告訴人之匯款單等書證）無證
    據能力，揆諸上開規定，應認被告已同意上開各該證據方法
    得作為證據，而本院審酌上開各該證據均非非法取得之證據
    ，並無證據力明顯過低之情形，復經本院於審判期日就上開
    證據依法進行調查、辯論，依法自有證據能力，合先敘明。
    至其餘資以認定本案犯罪事實之非供述證據（詳後述），亦
    查無違反法定程序取得之情形，依刑事訴訟法第158條之4反
    面規定，洵具證據能力。
貳、實體方面：
一、訊據被告乙○○固不否認設立上開帳戶，並聽從指示提領上
    開帳戶款項，惟矢口否認有何共同詐欺取財犯行，辯稱：伊
    係看報紙與「林先生」連絡並應徵工作，而遭其等人利用，
    自己也是被害人等語。經查：
    （一）上開帳戶係被告所申辦，此為被告所自承不諱（見臺
          灣高雄地方法院檢察署97年度偵緝字第2555號卷第27
          頁），且有97年7月22日華南銀行大昌分行函覆被告
          「開戶基本資料」及「存款往來明細表」影本各一份
          （見高雄市政府警察局左營分局刑案偵查卷宗第83至
          86頁）及97年9月30日華南銀行大昌分行函覆被告帳
          戶相關申辦變更紀錄情形（見臺灣高雄地方法院檢察
          署96年度偵字第26543號偵查卷第61頁）在卷可稽，
          此部分事實應堪認定。
    （二）告訴人因被「林先生」所屬詐騙集團之其他成員所詐
          騙，而於前揭時地匯款至上開帳戶，有證人即告訴人
          於偵查中具結證述綦詳（見臺灣高雄地方法院檢察署
          96年度偵字第26543號偵查卷第58至60頁），並有告
          訴人匯款單影本二張（見高雄市政府警察局左營分局
          刑案偵查卷宗第77頁）附卷足憑，足認上開帳戶係供
          「林先生」所屬詐騙集團詐騙財物之用，至屬灼然。
    （三）至被告辯稱其係受「林先生」等人所利用，自己也是
          被害人等語，惟：
          1.被告係受雇於「林先生」所屬詐騙集團，雖其稱「
            林先生」係經營簽賭工作，並交代其上簽賭網站並
            與組頭聯絡，另提供帳戶供賭金撥入該戶頭，即可
            獲得每月工資5萬（見臺灣高雄地方法院檢察署97
            年度偵緝字第2555號卷第26頁），此等只做上網與
            聯絡的工作即可獲上網與聯絡的工作即可獲得高額
            薪資，已與現今社會上之工作待遇狀況顯然不符，
            且被告受雇於「林先生」雖工作不滿一個月，然此
            已足知悉其工作真實內容為何，且被告與「林先生
            」所屬詐騙集團共事近一個月，豈有不知其雇主「
            林先生」實際從事之業務為何之可能；另被告於工
            作之初即已先提供郵局帳戶，隨即遭停用，並另外
            提供上開帳戶供「林先生」所屬詐騙集團等情，為
            被告所自承（見臺灣高雄地方法院檢察署97年度偵
            緝字第2555號偵查卷第27頁），而一新開戶之帳戶
            隨即遭停用，若「林先生」所屬詐騙集團確為被告
            所不知，於現今媒體報導中，或以網路拍賣、分期
            付款扣款錯誤、中獎、退稅、家人遭擄等事由，利
            用人頭帳戶作為轉匯款項帳戶，詐騙被害人至金融
            機構轉匯款項，隨即將之提領一空之詐騙層出不窮
            ，豈有不懷疑之理，其繼續提供上開帳戶與「林先
            生」所屬詐騙集團，即難謂被告無與「林先生」有
            犯意之聯絡，況被告配合提出告訴人所匯款之金額
            ，聽從「林先生」指示提款，並將所提領之現金交
            由「林先生」所指示之人，足認被告與其他成員間
            就如何施用詐術、取得贓款、獲取不法所得等分工
            內容，應有先行謀議之犯意聯絡；另被告雖辯稱並
            未將上開帳戶之帳簿、提款卡、印章，然其自願配
            合即與提供上開帳戶與「林先生」所屬詐騙集團直
            接使用無異，足認被告雖僅提供上開帳戶之帳號，
            亦係詐騙之行為分擔。
          2.此外，被告所提領之鉅額款項，豈有不懷疑賭金為
            何要匯與被告上開戶頭，而不直接匯入其雇主「林
            先生」戶頭之理。是被告與「林先生」所屬詐騙集
            團係有共同詐欺取財之犯意聯絡與行為分擔，足堪
            認定。被告所辯，乃係臨訟卸責之詞，顯不可採。
    （三）本件事件明確，被告犯行足堪認定，應予依法論罪科
          刑。
二、按正犯、從犯之區別，係以其主觀之犯意及客觀之犯行為標
    準，凡以自己犯罪之意思而參與犯罪，無論其所參與者是否
    犯罪構成要件之行為，皆為正犯，其以幫助他人犯罪之意思
    而參與犯罪，其所參與者，苟係犯罪構成要件之行為，亦為
    正犯，必以幫助他人犯罪之意思而參與犯罪，其所參與者又
    罪構成要件以外之行為，始為從犯，最高法院著有25年上字
    第2253號判例。而電話詐騙此一新型社會犯罪型態，自刊登
    廣告、收購帳戶與電話、撥打電話實施詐騙、指定被害人匯
    款帳戶、自人頭帳戶提領款項、取贓分贓等階段，乃係需由
    多人縝密分工方能完成之集團性犯罪，被告除提供存款帳戶
    外，並負責領取詐得贓款之工作，其所為雖屬詐欺取財構成
    要件以外之行為，然其最終目的，係欲促使集團能夠順利完
    成詐欺取財，再從中獲取利潤、賺取報酬之行為，顯係基於
    正犯之犯意共同參與該集團之運作甚明，自應論以正犯。故
    核被告所為，係犯刑法第339條第1項之詐欺取財罪。又共同
    正犯之意思聯絡，原不以數人間直接發生者為限，即有間接
    之聯絡者，亦包括在內。如甲分別邀約乙、丙犯罪，雖乙、
    丙間彼此並無直接之聯絡，亦無礙於其為共同正犯之成立，
    最高法院77年臺上字第2135號判例足資參照。本件被告受雇
    於「林先生」，與「林先生」所屬詐騙集團其他成員間，雖
    無直接之犯意聯絡，然被告係透過「林先生」而依附於該詐
    欺集團中，除提供其申設之存款帳戶供集團使用外，更與「
    林先生」共同為該集團提領詐欺所得款項，完成詐欺取財行
    為，揆諸上開判例意旨，應論以刑法第二十八條之共同正犯
    。爰審酌被告尚值年輕，不思努力尋找正當工作以營生活，
    竟與詐騙集團聯手詐騙無辜民眾，以獲取不法利益，不僅侵
    害被害人之財產權，亦助長詐騙集團詐騙之歪風等一切情狀
    ，量處如主文所示之刑，並諭知易科罰金之折算標準，以示
    懲儆。
據上論斷，應依刑事訴訟法第299條第1項前段、刑法第28條、第
339條第1項、第41條第1項前段、刑法施行法第1之1條第1項、第
2項前段判決如主文。
本案經檢察官賴秋萍到庭執行職務
中    華    民    國    98    年    7    月    22    日
                  刑事第五庭  審判長法  官  黃程暉
                                    法  官  李宜娟
                                    法  官  吳勇毅
以上正本證明與原本無異。
如不服本判決應於收受送達後10日內向本院提出上訴書狀，並應
敘述具體理由；其未敘述上訴理由者，應於上訴期間屆滿後20日
內向本院補提理由書（均須按他造當事人之人數附繕）「切勿逕
送上級法院」。
                                    書記官  高菁菁
中    華    民    國    98    年    7     月    22    日
附錄本案論罪科刑法條全文：
中華民國刑法第339條
（普通詐欺罪）
意圖為自己或第三人不法之所有，以詐術使人將本人或第三人之物交付者
，處 5 年以下有期徒刑、拘役或科或併科 1 千元以下罰金。
以前項方法得財產上不法之利益或使第三人得之者，亦同。
前二項之未遂犯罰之。


司法院資訊處製作；財團法人民間司法改革基金會備份。
